臺灣基隆地方法院刑事判決　　　　　　　100年度訴字第942號
公　訴　人　臺灣基隆地方法院檢察署檢察官
被　　　告　魏俊雄
上列被告因違反毒品危害防制條例案件，經檢察官提起公訴（10
0 年度毒偵字第2520號、100 年度偵字第5150號），被告並為有
罪陳述，本院合議庭乃裁定由受命法官獨任以簡式審判程序進行
審理，並判決如下：
    主  文
魏俊雄施用第一級毒品，累犯，處有期徒刑柒月，扣案之第一級
毒品海洛因貳包（驗餘後淨重合計零點肆玖伍公克），併同無從
與之完全析離之分裝袋貳只，均沒收銷燬；注射針筒貳支，均沒
收。又施用第二級毒品，累犯，處有期徒刑月。應執行有期徒
刑玖月。扣案之第一級毒品海洛因貳包（驗餘後淨重合計零點肆
玖伍公克），併同無從與之完全析離之分裝袋貳只，均沒收銷燬
；注射針筒貳支，均沒收。
    事  實
一、前案紀錄：
  (一)魏俊雄前因初犯施用毒品案件，經觀察、勒戒後，認有繼續
    施用毒品之傾向，經法院裁定強制戒治，俟民國90年1 月10
    日始因停止戒治併付保護管束而經釋放出所，90年1 月13日
    管束期滿未經撤銷而完成其本次毒癮戒斷之療程，並由臺灣
    基隆地方法院檢察署檢察官於90年2 月22日，以90年度戒毒
    偵字第24號為不起訴處分確定。
  (二)其後，又於前揭(一)所述強制戒治執行完畢經釋放出所以後之
    五年以內，再犯施用毒品案件（二犯施用毒品案件；施用毒
    品時間：自93年3 月下旬起，至93年5 月21日止），經臺灣
    高等法院於93年12月30日，以93年度上訴字第3274號判決有
    期徒刑十月確定，95年1 月31日執行完畢（惟之於本案而言
    ，則不構成累犯）。
  (三)繼而復分別因(甲)三犯施用毒品案件，經本院於95年8 月16日
    ，以95年度訴字第508 號判決有期徒刑十月確定（嗣再經本
    院以96年度聲減字第609 號裁定減為有期徒刑五月確定）；
    (乙)四犯施用毒品案件，經本院於96年1 月2 日，以95年度訴
    字第929 號判決有期徒刑十一月確定（嗣再經本院以96年度
    聲減字第609 號裁定減為有期徒刑五月又十五日確定）。所
    犯(甲)(乙)二案則經依序發監，迨96年8 月1 日始易科罰金執畢
    出監（構成累犯）。
  (四)再五犯施用毒品案件，經本院於98年2 月27日，以98年度訴
    字第103 號判決有期徒刑十一月確定，99年9 月5 日執行完
    畢（構成累犯）。
  (五)其後，又分別因(丙)六犯施用毒品案件（施用毒品時間：100
    年1 月27日、100 年4 月8 日），經本院於100 年8 月11日
    ，以100 年度訴字第481 號判決有期徒刑七月、七月、三月
    、三月，應執行有期徒刑一年二月確定而未執畢；(丁)七犯施
    用毒品案件（施用毒品時間：100 年5 月25日），經本院於
    100 年9 月27日，以100 年度訴字第586 號判決有期徒刑八
    月、四月，應執行有期徒刑十月在案而未確定；(戊)八犯施用
    毒品案件（施用毒品時間：100 年8 月30日），經本院於10
    0 年11月30日，以100 年度訴字第805 號判決有期徒刑八月
    、四月，應執行有期徒刑十月在案而未確定（以上，均不構
    成累犯）。
二、本案事實
    魏俊雄猶不思戒除毒癮，復基於施用第一級毒品海洛因之犯
    意，於100 年11月1 日晚間8 時，在其住處即基隆市中正區
    ○○○街82號3 樓，將稀釋後之海洛因置入注射針筒再持以
    施打，藉以施用第一級毒品海洛因1 次。其後，又萌生施用
    第二級毒品甲基安非他命之犯意，於同日晚間8 時30分，在
    上址，將甲基安非他命置入玻璃球內燒烤使生霧化白煙再以
    口鼻吸食，藉以施用第二級毒品甲基安非他命1 次。乃為警
    於100 年11月2 日上午7 時10分，在基隆市中正區○○○街
    76號附近搜索查獲，並扣得魏俊雄所有，供施用第一級毒品
    所用之海洛因2 包（驗餘後淨重合計0.495 公克）、注射針
    筒2 支，嗣經魏俊雄同意而採其尿液送驗，結果呈嗎啡（海
    洛因代謝後尿液檢出成份）、安非他命暨甲基安非他命陽性
    反應。
三、案經基隆市警察局移送臺灣基隆地方法院檢察署檢察官偵查
    起訴。
    理  由
壹、程序事項
    本案被告魏俊雄所犯者非為死刑、無期徒刑、最輕本刑為三
    年以上有期徒刑之罪或高等法院管轄之第一審案件，其於準
    備程序進行中，先就被訴事實為有罪之陳述，經告知其簡式
    審判程序之旨，並聽取公訴人、被告之意見後，本院業已依
    刑事訴訟法第二百七十三條之一第一項規定，裁定由受命法
    官獨任以簡式審判程序進行本案之審理。
貳、實體事項
一、前揭事實業據被告魏俊雄於本院審理時坦承在卷；且有被告
    所有「供100 年11月1 日施用第一級毒品所用之海洛因2 包
    （驗餘後淨重合計0.495 公克）、注射針筒2 支」扣案暨交
    通部民用航空局100 年11月18日航藥鑑字第1005509 號航空
    醫務中心毒品鑑定書1 紙在卷足佐。又被告為警查獲而採集
    之尿液檢體，經送請臺灣尖端先進生技醫藥股份有限公司以
    氣相層析質譜儀法為確認檢驗之結果，呈嗎啡（海洛因代謝
    後尿液檢出成份）、安非他命暨甲基安非他命陽性反應，此
    亦有臺灣尖端先進生技醫藥股份有限公司100 年11月16日濫
    用藥物檢驗報告1 份，暨足與上開檢驗報告相對應之尿液檢
    體對照表1 件在卷可憑；參之以酵素免疫分析或薄層定性分
    析等方式為初步篩檢者，檢驗結果雖有相當程度偽陽性之可
    能，然以氣（液）相層析、質譜分析之儀器為交叉確認者，
    檢驗結果出現偽陽性之機率則極低，因而具有公信力，核足
    為對涉嫌人不利之認定；尤以「毒品施用後於尿液、血液中
    可檢出之最大時限，與施用劑量、施用頻率、施用方式、施
    用者飲水量之多寡、個人體質、代謝情況、檢體收集時間點
    及所用檢測方法之靈敏度等因素有關，因個案而異。依據Cl
    arke's Isolation Identification of Drugs第二版記載，
    血液中藥物之半衰期（濃度減半所需時間）分別為古柯鹼0.
    7-1.5 小時、海洛因3 分鐘（其代謝物為嗎啡2-3 小時）、
    嗎啡2-3 小時、大麻20-36 小時、安非他命12小時（當尿液
    偏酸性時，為4-8 小時）、甲基安非他命9 小時、Ketamine
    2-4 小時，而MDMA約8.49小時。一般於尿液中可檢出之最大
    時限，古柯鹼為施用後1-4 天、海洛因2-4 天、嗎啡2-4 天
    、大麻1-10天、安非他命1-4 天、甲基安非他命1-5 天、MD
    MA1-4 天、MDA 1-4 天、Ketamine2-4 天。」此復曾經行政
    院衛生署藥物食品檢驗局以92年7 月23日管檢字第09200056
    09號函釋在案。勾稽以觀，足見被告於本院審理時之任意性
    自白，與事實相符，堪可採信。再者，被告查有如本判決事
    實欄一所載施用毒品之前案紀錄。觀諸卷附臺灣高等法院被
    告前案紀錄表所載內容即明。從而，本案事證明確，參照最
    高法院97年9 月9 日97年度第5 次刑事庭會議二決議意旨、
    97年度臺非字第540、585號、98年度臺非字第127、211號暨
    99年度臺非字第216 號判決意旨，被告於初犯施用毒品案件
    之五年以內，再犯施用毒品之犯行，堪可認定，應依法論科
    。
二、論罪科刑：
  (一)查海洛因、安非他命類分別係毒品危害防制條例所列管之第
    一級、第二級毒品，此為該條例第二條第二項第一款、第二
    款所明定。按犯毒品危害防制條例第十條之罪（施用毒品罪
    ）者，檢察官應聲請法院裁定，令被告入勒戒處所觀察、勒
    戒，經勒戒處所陳報，認受觀察、勒戒人無繼續施用毒品傾
    向者，應即釋放，並為不起訴之處分；認有繼續施用毒品傾
    向者，即應聲請法院裁定令入戒治處所強制戒治，俟強制戒
    治期滿釋放，再為不起訴之處分。惟依上揭規定觀察勒戒或
    強制戒治執行完畢釋放後，五年內再犯毒品危害防制條例第
    十條之罪（施用毒品罪）者，檢察官即應依法追訴，毒品危
    害防制條例第二十條第一項、第二項、第二十三條第二項分
    別定有明文。
  (二)核被告於初犯施用毒品案件以後之五年以內，再犯施用第一
    級毒品海洛因、第二級毒品甲基安非他命之行為如本判決事
    實欄二之所載，各係犯毒品危害防制條例第十條第一項之施
    用第一級毒品罪及同條第二項之施用第二級毒品罪。被告施
    用毒品先、後持有第一級毒品海洛因、第二級毒品甲基安非
    他命之低度行為，各應分別為施用第一級、第二級毒品之高
    度行為所吸收，均不另論罪。
  (三)查起訴書雖誤繕被告施用第二級毒品之時間、地點，然此業
    據蒞庭檢察官於未變動其社會基本事實同一性之前提下，當
    庭更正如本判決事實欄之所載，此有本院審判筆錄在卷可稽
    ；核此更正範圍，亦無礙於原起訴所特定之事實。本於檢察
    一體之原則，本院當以蒞庭檢察官所到庭更正者，為起訴所
    指被告施用第二級毒品之犯罪時、地。
  (四)被告所犯上開二罪，犯意各別，行為互殊，應予分論併罰。
  (五)被告查有如本判決事實欄一(三)(四)所載之犯罪科刑及刑之執行
    情形，此有臺灣高等法院被告前案紀錄表在卷可考。乃於前
    案有期徒刑執行完畢或受一部之執行而赦免後，五年以內，
    故意再犯本起最重本刑有期徒刑以上之罪，為累犯，應依刑
    法第四十七條第一項規定，就其所犯各罪分別加重其刑。
  (六)本院審酌被告犯罪之動機、吸食頻率、曾有施用毒品之前科
    仍不知戒除，兼以被告犯後坦承犯行而表悛悔之犯後態度，
    及其本案所為雖對己身健康戕害甚鉅，然其究非可與侵害他
    人法益之犯罪行為等量齊觀，尤以之於此類「施用毒品」之
    行為人而言，毒品危害防制條例之立法目的亦非重在嚴懲，
    而係重在彼等「病患性」行為之矯治等一切情狀，分別量處
    如主文所示之刑，併定其應執行之刑。
  (七)扣案之粉末2 包（驗餘後淨重合計0.495 公克），概屬毒品
    危害防制條例第二條第二項所列管之第一級毒品海洛因，此
    有交通部民用航空局100 年11月18日航藥鑑字第1005509 號
    航空醫務中心毒品鑑定書1 紙附卷足考，核俱屬違禁物無疑
    ；兼以復係被告供其施用第一級毒品之本案犯罪所用，此亦
    據被告陳明在卷（本院審判筆錄第3 頁），併同無從與之完
    全析離之分裝袋合計2 只，均應依毒品危害防制條例第十八
    條第一項前段規定，於所犯施用第一級毒品罪名項下宣告沒
    收銷燬如主文之所示。至扣案之注射針筒2 支，概係一般市
    售之藥用注射針筒，核均非專供施用毒品之器具，此亦悉經
    本院當庭勘驗無訛（參見本院審判筆錄第3 頁）；兼以併係
    被告所有，供本案施用第一級毒品犯罪之所用，此亦據被告
    敘明在卷（本院審判筆錄第3 頁），爰依刑法第三十八條第
    一項第二款規定，於所犯該罪項下併予宣告沒收如主文之所
    示。
  (八)員警於本判決事實欄二所載時、地，搜索而併予起獲扣案之
    隨身包1 只，雖係被告所有，然與本案則無關聯，而非被告
    供本案犯罪之所用，此亦悉經本院當庭向被告確認無誤（本
    院審判筆錄第3 頁），從而，本院自亦欠缺隨案併予宣告沒
    收之法律依據。為免疑異，爰併此指明。
據上論斷，應依刑事訴訟法第二百七十三條之一第一項、第二百
九十九條第一項前段，毒品危害防制條例第二十三條第二項、第
十條第一項、第二項、第十八條第一項前段，刑法第十一條、第
四十七條第一項、第五十一條第五款、第三十八條第一項第二款
，判決如主文。
本案經檢察官林明志到庭執行職務。
中    華    民    國   100    年    12    月    30    日
                  刑事第五庭法  官  王慧惠
以上正本證明與原本無異。
如不服本判決應於收受送達後10日內向本院提出上訴書狀，並應
敘述具體理由；其未敘述上訴理由者，應於上訴期間屆滿後20日
內向本院補提理由書(均須按他造當事人之人數附繕本)「切勿逕
送上級法院」。
中    華    民    國   100    年    12    月    30    日
                            書記官  王一芳
附錄論罪法條：
毒品危害防制條例第10條第1 項、第2 項
施用第一級毒品者，處6 月以上5 年以下有期徒刑。
施用第二級毒品者，處3 年以下有期徒刑。